【裁判字號】    95,易,1292
【裁判日期】    951017
【裁判案由】    業務侵占
【裁判全文】
臺灣臺中地方法院刑事判決              95年度易字第1292號
公  訴  人  臺灣臺中地方法院檢察署檢察官
被      告  甲○○
上列被告因業務侵占等案件，經檢察官提起公訴（95年度偵字第
7596號），本院判決如下：
    主    文
甲○○連續犯業務侵占罪，處有期徒刑捌月。
    犯罪事實
一、甲○○基於為自己不法所有之概括犯意，自民國94年8月起
    至同年10月間止，趁任職三立家廚有限公司 (下稱三立公司
    ）會計，為經辦會計之人員，負責登記該公司每日帳目之機
    會，意圖為自己不法之所有，明知為不實之事項，連續將該
    公司經理王慶元向公司預借之薪資以少報多，虛偽登載於職
    務上製作之公司帳冊及具有會計憑證性質之現金支出傳票上
    ，共侵占32筆，共新臺幣 (下同）36517元，足生損害於三
    立公司。
二、案經三立公司訴請台灣台中地方法院檢察署檢察官偵查起訴
    。
    理    由
一、訊據被告甲○○矢口否認涉有上開業務侵占等罪嫌，辯稱：
    「記載在公司的帳目均是當日記載，是正確的，王慶元經理
    的借支是累積數日後一次給王經理簽收，所以有誤記情形」
    云云。經查：上開犯罪事實業據告訴人三立公司代表人丙○
    ○指述綦詳，並據證人王慶元於偵查中結證明確，本院於95
    年10月3日下午3時30分審理，經證人王慶元及目前在三立公
    司之主辦會計乙○○到庭結證證述明確，並由主辦會計提出
    帳簿正本、現金支出傳票及王慶元借支之便條簽收單等正本
    ，每筆當庭逐一核對，共32筆，被告確實以少報多（如借支
    1000元，帳冊上記載2000元）之方式，虛偽記載於職務上製
    造之公司帳冊及傳票，共侵占3萬6千5百17元無誤，有帳冊
    、簽收單、傳票等影本32張可資佐證。本案被告縱有誤記情
    形，應係偶而為之，亦不可能均以少報多，亦不可能達32筆
    ，從而被告所辯，顯係卸責之詞，不足採信。
二、核被告所為係犯刑法第336條第2項業務侵占罪、第215條業
    務上登載不實罪及商業會計法第71條第1款明知為不實之事
    項而填製會計憑證。被告行為後，刑法第56條連續犯之規定
    ，業於94年1月7日修正公布刪除，依刑法施行法第10條之1
    之規定，於95年7月1日施行，被告前揭犯行在前開法律修正
    公布前，是其行為後新法業已刪除連續犯之規定，此刪除雖
    非犯罪構成要件之變更，但顯已影響行為人刑罰之法律效果
    ，自屬法律有變更，依新法第2條第1項之規定，比較新、舊
    法結果，仍應適用較有利於被告之行為時法律即舊法論以連
    續犯（最高法院95年第8次刑事庭會議決議參照）。因之，
    本案被告所犯上開各罪，均時間緊接，犯罪構成要件相同，
    顯係基於概括之犯意反覆為之，為連續犯，依修正前之刑法
    第56條規定以一罪論，並加重其刑。又被告行為後，九十四
    年一月七日修正公布之刑法，自九十五年七月一日施行，修
    正後之刑法刪除第五十五條關於牽連犯之規定。本件被告所
    犯上開三罪具有牽連犯之關係，依修正前即行為時之規定，
    應從一重之罪處斷；依修正後之刑法既已刪除牽連犯之規定
    ，則所犯上述各罪應依數罪併罰之規定分論併罰。比較新舊
    法之規定，修正後之規定並非較有利於被告，依刑法第二條
    第一項之規定，應適用行為時之法律，即適用修正前刑法第
    五十五條牽連犯之規定。查被告為商業會計法第71條第1款
    經辦會計之人員，明知為不實之事項，將預備薪資以少報多
    之方式，登載於職務上所載之帳冊，而侵占入己，所犯業務
    侵占罪及業務登載不實罪，與上揭商業會計法第71條第1款
    之罪，有方法結果之關係，應從一重之業務侵占罪處斷。商
    業會計法部分，雖未經檢察官敘明，惟起訴事實已有記載，
    為起訴效力所及，附此敘明。爰審酌被告犯罪之動機、目的
    、手段，所侵占金額不多，惟事後矢口否認犯行，飾詞卸責
    等一切情狀，量處如主文所示之刑。
據上論斷，應依刑事訴訟法第299條第1項前段，商業會計法第71
條第1款，刑法第2條第1項前段、第11條前段、第336條第2項、
第215條、修正前刑法第56條、第55條，罰金罰鍰提高標準條例
第1條前段，判決如主文。
本案經檢察官郭明嵐到庭執行職務。
中    華    民    國    95    年    10    月    17    日
                刑事第七庭審判長法  官  許金樹
                                法  官  高文崇
                                法  官  郭德進
上正本證明與原本無異。
如不服本判決，應於送達後十日內向本院提出上訴狀（須附繕本
），上訴於台灣高等法院台中分院。
中    華    民    國    95    年    10  月      19    日
                                書記官  陳惠玲
                                                       B
附錄論罪科刑法條
中華民國刑法第336條第2項：（業務侵占罪）
對於業務上所持有之物，犯前條第1項之罪者，處6月以上5年以
下有期徒刑，得併科3千元以下罰金。
中華民國刑法第215條：（業務上文書登載不實罪）
從事業務之人，明知為不實之事項，而登載於其業務上作成之文
書，足以生損害於公眾或他人者，處3年以下有期徒刑、拘役或5
百元以下罰金。
商業會計法第71條：
商業負責人、主辦及經辦會計人員或依法受託代他人處理會計事
務之人員有下列情事之一者，處5年以下有期徒刑、拘役或科或
併科新臺幣60萬元以下罰金：
一、以明知為不實之事項，而填製會計憑證或記入帳冊。


司法院資訊處製作；財團法人民間司法改革基金會備份。
